【裁判字號】    89,軍上,20
【裁判日期】    891216
【裁判案由】    妨害自由等
【裁判全文】
臺灣高等法院刑事判決                              八十九年度軍上字第二○號
    上  訴  人
    即  被  告  乙○○
右上訴人因妨害自由等案件，不服國防部高等軍事法院八十九年八月十六日第二審判
決（八十九年度法仁判字第○八八號），提起上訴，本院判決如左：
    主      文
上訴駁回。
    理      由
一、按軍事審判法第一百八十一條第五項規定，上訴於高等法院之案件，非以判決違
    背法令為理由，不得為之。是提起本院之上訴，應以原判決違背法令為理由，係
    屬法定要件，如果上訴理由狀並未依據卷內訴訟資料具體指摘原判決不適用何種
    法則或如何適用不當，或所指摘原判決違法情事，顯與法律得為向本院上訴理由
    之違法情形不相適合時，均應認其上訴為違背法律上之程式，予以駁回。本件原
    判決維持第一審判決論上訴人妨害自由罪，係以右揭犯罪事實業經被害人甲○○
    於警訊及檢察官偵查中及高等軍事法院審理中，就被害情節指述綦詳。核與目睹
    事發經過並報案之證人邱盛東所證情節相符，且共犯趙榮華於司法機關檢察官偵
    查中所供事實經過亦相吻合，又證人詹玉鳳亦於高等軍事法院審理中具結證稱：
    「到達現場後，我一直待在車上，乙○○大部分的時間都在車外，除偶爾回到車
    內與我聊天或抽煙，前後大概四、五次左右，我在車內待的時間至少有一個小時
    」、「乙○○帶我欲上廂型車時，有看到一個人雙手銬著手銬」、「我不確定乙
    ○○離開時間之長短」（見原審卷八十九年三月一日證人詹玉鳳調查筆錄）。足
    證被告乙○○所辯到達現場後一直未與詹女分開一節，並不實在等情，已詳敘其
    所憑之證據及認定之理由，並說明上訴人否認參與犯罪所持辯解，係推卸刑責之
    詞，不足採取，從形式上觀察原判決並無違背經驗法則、論理法則或調查未盡之
    違法情形，上訴人上訴意旨略以：(1)被告一再辯稱到達現場後我均與詹玉鳳在一
    起，並未分開，與被告女友詹玉鳳在偵查中供述：伊男友乙○○開他白色ＨＸ－
    九九六三號車來板橋接伊，在路上他朋友趙榮華打呼叫器給他，叫他到新竹幫忙
    找車，到了新竹伊一直坐在車上，伊男友有時下去，有時在車上陪他聊天，伊不
    知道他們在幹什麼，後來警察就來了。」足認被告並未下車。(2)被害人甲○○在
    警訊筆錄並未指認被告為共犯，純屬趙、邱二人臨時起意妨害自由及冒充公務員
    云云，並非依據卷內資料指摘原判決如何違背法令，核與前揭得為上訴本院之法
    定要件，不相適合。又查本件原判決維持第一審判決，論上訴人逃亡罪，係以業
    據被告乙○○坦白承認，雖辯稱其逃亡原因，係因涉妨害自由案，受到長官歧視
    及病累云云。惟被告逃亡九月餘，又在外遊蕩始為憲兵隊緝獲，所辯縱或屬實，
    亦應循正當途徑解決，豈有棄兵役於不顧，衡情顯非離去職役之正當理由，所辯
    為卸責之詞，為其論據。從形式上觀察，原判決就逃亡罪部分並無違背經驗法則
    、論理法則或調查職責未盡之違法情形，上訴人就逃亡部分上訴意旨略仍以因涉
    刑案，遭軍中長官及兄弟排斥，女友詹玉鳳又因被告而涉案，然對被告已有不滿
    ，加上被告年輕識淺，思慮未週，而不敢返營，絕無逃亡之意云云，亦非就原判
    決如何違背法令加以指摘，均與法律規定得為本院上訴理由之違法情形，不相適
    合，其上訴不符法律上之程式，應予駁回。
二、據上論斷，應依軍事審判法第一百八十一條第五項、第二百零六條第一項、第一
    百七十九條，刑事訴訟法第三百九十五條前段，判決如主文。
中      華      民      國    八十九    年     十二     月     十六     日
                              臺灣高等法院刑事第一庭
                                  審判長法  官  李  相  助
                                        法  官  王  振  興
                                        法  官  蔡  光  治
右正本證明與原本無異。
不得上訴。
                                        書記官  王  才  生
中      華      民      國    八十九    年     十二     月     二十     日


司法院資訊處製作；財團法人民間司法改革基金會備份。
